臺灣高等法院刑事判決
108年度侵上訴字第270號
上  訴  人  臺灣士林地方檢察署檢察官
上  訴  人  
即  被  告  陳育信




選任辯護人  陳建文律師
            李宗瀚律師
上列上訴人因被告妨害性自主案件，不服臺灣士林地方法院107
年度侵訴字第44號，中華民國108年8月27日第一審判決（起訴案
號：臺灣士林地方檢察署107年度偵字第9656號），提起上訴，
本院判決如下：
    主  文
原判決撤銷。
甲○○犯乘機猥褻罪，處有期徒刑拾月。緩刑伍年，緩刑期間付保
護管束，並應依如附表所示之支付方式，向0000000000支付如附
表所示之金額。
    事  實
一、甲○○與代號0000000000女子（民國00年0月生，真實姓名年
    籍詳卷，下稱甲 ）及甲 男友（代號0000000000A，真實姓
    名年籍詳卷，下稱B男）因工作關係而共同居住於新北市八
    里區仁愛街住處（真實地址詳卷）。3人於107年4月19日晚
    間某時許，在上開住處共同飲酒聊天至翌（20）日上午5、6
    時許，甲 已泥醉癱睡在其房間床上，甲○○與B男則因工作緣
    故，於107年4月20日上午7時許，先共乘機車外出吃早餐，
    再前往上開住處附近之公司上班，甲○○於抵達公司後，隨即
    向B男佯稱要去買飲料，實則逕行騎乘機車返回前開住處，
    見甲 仍因酒醉倒臥在床，自己則因酒後陰莖無法勃起，未
    能成功套上保險套，即基於乘機猥褻之犯意，利用甲 酒醉
    無意識、不能抗拒之機會，先將該住處大門內鍊鎖上，再掀
    起甲 洋裝式之長睡衣，脫去甲 內褲，徒手撫摸甲 之大陰
    唇內側，以此方式對甲 為猥褻行為1次得逞。嗣B男見甲○○
    遲未回公司，開車四處察看，發現甲○○之機車停放於上開住
    處前，返回住處查看時，見甲 未著內褲於房間床上熟睡，
    房間地板上並有已拆封之保險套1枚，且B男亦僅著內褲於自
    己房間內睡覺，遂報警處理，始悉上情。
二、案經甲 訴由新北市政府警察局蘆洲分局報告臺灣士林地方
    檢察署（下稱士林地檢署）檢察官偵查後起訴。
    理  由
壹、證據能力方面：
一、按被告以外之人於審判外之言詞或書面陳述，除法律另有規
    定者外，不得作為證據。又被告以外之人於審判外之陳述，
    雖不符合刑事訴訟法第159條之1至第159條之4之規定，但經
    當事人於審判程序同意作為證據，法院審酌該言詞陳述或書
    面陳述作成時之情況，認為適當者，亦得為證據；當事人、
    代理人或辯護人於法院調查證據時，知有刑事訴訟法第159
    條第1項不得作為證據之情形，而未於言詞辯論終結前聲明
    異議者，視為有前項之同意，刑事訴訟法第159條第1項及第
    159條之5分別定有明文。本判決下列所引用被告甲○○以外之
    人於審判外之陳述，雖屬傳聞證據，惟檢察官及被告、辯護
    人於本院審理迄至言詞辯論終結前均未聲明異議，本院審酌
    上開證據資料製作時之情況，尚無違法不當及證明力明顯過
    低之瑕疵，且與本案待證事實間具有相當關聯性，亦認為以
    之作為證據應屬適當，依刑事訴訟法第159條之5規定，認前
    揭證據資料均有證據能力，先予敘明。
二、至於本判決所引用之非供述證據部分，與本案均有關連性，
    亦無證據證明係實施刑事訴訟程序之公務員以不法方式所取
    得，依刑事訴訟法第158條之4之反面解釋，當有證據能力，
    復於本院審理時，提示並告以要旨，使檢察官、被告及辯護
    人充分表示意見，自得為證據使用。
貳、實體方面：　　
一、上揭事實，業據被告於本院審理時坦承不諱（見本院卷第21
    5頁），核與證人即告訴人甲 之指訴大致相符（見士林地檢
    署107年度偵字第9656號卷〈下稱偵字卷〉第13頁至第17頁、
    第47頁至第48頁、臺灣士林地方法院107年度侵訴字第44號
    卷〈下稱侵訴卷〉第234頁至第254頁），且經證人B男證述明
    確（見偵字卷第18頁至第21頁、第48頁至第49頁、侵訴卷第
    118頁至第142頁），復有內政部警政署刑事警察局（下稱刑
    事警察局）107年7月17日刑生字第1070041720號鑑定書、證
    人B男手繪保險套遺落處位置圖在卷可稽（見偵字卷第57頁
    至第61頁、侵訴卷第157頁），足認被告上開任意性自白與
    事實相符，堪予採信。
二、檢察官起訴書雖認被告係利用告訴人酒醉無意識，不知抗拒
　  之機會，以陰莖進入告訴人大陰唇內側，對告訴人為性交行
　  為，而構成乘機性交之犯行；然查：
　㈠依卷附刑事警察局上開鑑定書鑑定結果及結論記載「被害人
    陰道深部棉棒以Kastle-Meyer血跡反應檢測法檢測結果，呈
    陽性反應；以酸性磷酸酵素法檢測結果，呈弱陽性反應；以
    顯微鏡檢未發現精子細胞；以前列腺抗原檢測法檢測結果，
    呈陰性反應；經直接萃取DNA檢測，未檢出足資比對之男性Y
    染色體DNA-STR型別」、「編號2保險套採樣內層（以原始狀
    態認定）以酸性磷酸酵素法檢測結果呈陰性反應；以顯微鏡
    檢未發現精子細胞；以前列腺抗原檢測法檢測結果，呈陽性
    反應；經直接萃取DNA檢測，未檢出足資比對之男性Y染色體
    DNA-STR型別」、「編號2保險套外層檢出一女性體染色體DN
    A-STR主要型別，與被害人DNA-STR型別相符…」、「被害人
    外陰部棉棒檢出一男性Y染色體DNA-STR主要型別，與涉嫌人
    甲○○型別相符，不排除其來自涉嫌人甲○○或與其具同父系血
    緣關係之人」等內容（見偵字卷第57頁至第61頁），可知僅
    在告訴人之外陰部檢出被告之DNA，而告訴人陰道深部之檢
    測結果，並無法認定被告有以其身體部位侵入告訴人之陰道
    ，且丟棄在告訴人房間地上之保險套內層亦未檢出被告之DN
    A。是被告自承其原來想要與告訴人性交，但當時有喝酒，
    所以不舉，保險套套不進去，其就丟掉，其不是以陰莖進入
    告訴人大陰唇內側，是以手觸摸，在戴保險套之前沒有什麼
    動作，也沒有碰到告訴人的身體等語（見本院卷第215頁）
    ，堪以採信，應認被告係以徒手撫摸告訴人大陰唇內側之方
    式，對告訴人為乘機猥褻之犯行。
  ㈡又被告固供稱其一開始有乘機性交之犯意，且上開保險套外
    層有檢出告訴人之DNA；惟該保險套內層未檢出被告之DNA，
    已於前述，即難認定被告有將身體部位套上保險套，並以之
    侵入告訴人之陰道，而本件參諸卷附事證既無從斷定被告有
    以其身體部位侵入告訴人之陰道，或已著手為乘機性交之行
    為，依罪疑有利於被告之原則，自難僅因被告此部分所述及
    該保險套外層檢出告訴人之DNA一節，逕以乘機性交罪或乘
    機性交未遂罪相繩。
三、綜上，本件事證明確，被告犯行已堪認定，應依法論科。
四、論罪科刑部分：
　㈠核被告所為，係犯刑法第225條第2項之乘機猥褻罪。
　㈡起訴書認被告涉犯刑法第225條第1項之乘機性交罪，容有未
    洽，惟因兩者基本社會事實同一，並經本院於審理時當庭告
    知被告可能涉犯刑法第225條第2項之乘機猥褻罪（見本院卷
    第215頁），給予被告防禦之機會，爰依刑事訴訟法第300條
    之規定變更起訴法條。
　㈢原審以被告罪證明確，予以論罪科刑，固非無見；惟被告本
    件係犯乘機猥褻罪，業經本院認定如前，且被告於本院審理
    時已坦承犯行，與告訴人達成和解，則原判決以乘機性交罪
    予以論處，且未及審酌上揭坦承與和解之情，即有未洽，是
    檢察官請求從重量刑之上訴雖無理由，但被告嗣以前情請求
    從輕量刑，尚屬有理，應由本院將原判決予以撤銷改判。
　㈣爰審酌被告於行為時為年約22歲之成年人，原與告訴人及其
    男友B男同居一處，竟利用渠等之信任，乘告訴人飲酒後癱
    睡在床，不能抗拒之際，逕為本件乘機猥褻之犯行，所為自
    屬非是，其於犯後雖一度否認犯行，然最終仍可坦認不諱，
    且與告訴人以新臺幣（下同）150萬元達成和解，並已履行
    其中100萬元完畢，經告訴人表示不堅持追究被告，兼衡被
    告自承其係高職畢業，為單親家庭，每月要給付1萬多元扶
    養母親跟智能有問題之舅舅等一切情狀（見本院卷第211頁
    、第212頁、第216頁），量處如主文所示之刑，以示懲儆。
　㈤被告前未曾因故意犯罪受有期徒刑以上刑之宣告，有本院被
    告前案紀錄表乙件附卷可佐，犯後又終已坦承犯行，與告訴
    人達成和解，經告訴人同意給予緩刑之機會（見本院卷第21
    6頁），經此刑之宣告後，應能知所警惕而無再犯之虞，本
    院認其所受刑之宣告以暫不執行為適當，爰依刑法第74條第
    1項第1款之規定，併宣告緩刑5年，另依刑法第93條第1項第
    1款之規定，宣告於緩刑期間付保護管束，以啟自新。惟為
    確保被告記取教訓、避免再犯，並確實履行其與告訴人所達
    成之和解條件，爰依刑法第74條第2項第3款之規定，命被告
    依如附表所示之和解條件向告訴人支付如附表所示之金額，
    此部分依刑法第74條第4項之規定得為民事強制執行名義，
    且依同法第75條之1第1項第4款之規定，受緩刑之宣告而違
    反上開本院所定負擔情節重大，足認原宣告之緩刑難收其預
    期效果，而有執行刑罰之必要者，得撤銷其緩刑之宣告，併
    予敘明。
據上論斷，應依刑事訴訟法第369條第1項前段、第364條、第299
條第1項前段、第300條，判決如主文。
本案經檢察官陳家美提起公訴，檢察官薛雯文提起上訴，檢察官
李進榮到庭執行職務。
中　　華　　民　　國　　109 　年　　8 　　月　　26　　日
                  刑事第四庭  審判長法　官  陳筱珮
                                    法　官  邱滋杉
                                    法　官  羅郁婷
以上正本證明與原本無異。
如不服本判決，應於收受送達後20日內向本院提出上訴書狀，其
未敘述上訴之理由者並得於提起上訴後20日內向本院補提理由書
（均須按他造當事人之人數附繕本）「切勿逕送上級法院」。
                                    書記官  朱家麒
中　　華　　民　　國　　109 　年　　8 　　月　　26　　日
附錄：本案論罪科刑法條全文
中華民國刑法第225條
對於男女利用其精神、身體障礙、心智缺陷或其他相類之情形，
不能或不知抗拒而為性交者，處3年以上10年以下有期徒刑。
對於男女利用其精神、身體障礙、心智缺陷或其他相類之情形，
不能或不知抗拒而為猥褻之行為者，處6月以上5年以下有期徒刑
。
第1項之未遂犯罰之。　　　　　　　　　　　　            

附表（見本院卷第211頁）
甲○○應給付0000000000新臺幣伍拾萬元，給付方式：於民國一０
九年九月二十日起，按月於每月二十日前各給付新臺幣壹萬元，
並匯款至0000000000所有國泰世華銀行蘆洲分行帳號0000000000
00號帳戶，至全部給付完畢為止，如有一期未給付，視為全部到
期。